【裁判字號】    90,交易,214
【裁判日期】    901219
【裁判案由】    公共危險
【裁判全文】
臺灣臺北地方法院刑事判決                        九十年度交易字第二一四號
    公  訴  人  臺灣臺北地方法院檢察署檢察官
    被      告  甲○○
右列被告因公共危險案件，經檢察官提起公訴（九十年度偵字第一二二三五號），本
院判決如左：
    主      文
甲○○服用酒類，不能安全駕駛動力交通工具而駕駛，處拘役伍拾伍日，如易科罰金
，以參佰元折算壹日。
    事      實
一、甲○○前於民國八十九年十二月十九日因公共危險案件，經台灣桃園地方法院於
    九十年五月十日以九十年度桃交簡字第三四一號判決處罰金銀元一萬二千元，如
    易服勞役，以銀元三百元折算一日確定（不構成累犯），明知汽車（包括機車）
    駕駛人服用酒類後不能安全駕駛動力交通工具者，不得駕車，猶不知悔改，復於
    八十九年十二月二十日夜間十九時許起至翌日凌晨零時許止，在桃園縣龜山鄉某
    處飲用米酒二瓶後（於翌日即同年月二十一日凌晨一時十分許之酒精測定值為每
    公升０．七二毫克，尚未至精神耗弱及心神喪失程度），已不勝酒力，達反應較
    慢、感覺減低、意識模糊、注意力無法集中而不能安全駕駛動力交通工具之狀態
    ，仍於翌日即同年月二十一日凌晨零時許騎乘動力交通工具即車號ＢＹＧ－三九
    一號輕機車由桃園縣龜山鄉往台北市方向行駛，迄八十九年十二月二十日凌晨一
    時十分許行至台北市萬華區○○○路中興橋機車引道時為警攔檢查獲，並對其測
    試飲酒後其吐氣所含酒精成份，發現其吐氣所含酒精成份每公升已達０．七二毫
    克，始悉上情。
二、案經台北市政府警察局萬華分局報請台灣台北地方法院檢察署檢察官偵查起訴。
    理      由
一、訊據被告甲○○自承其於右揭時地服用酒類，並騎乘上開機車在道路上行駛，嗣
    為警臨檢測試其飲酒後吐氣所含酒精成份，發現其吐氣所含酒精成份每公升已達
    ０．七二毫克而遭舉發等情不諱，並有被告為警測試之吐氣所含酒精成份為每公
    升０．七二毫克之酒精測試單一紙、台北市政府警察局八十九年十二月二十一日
    北市警交大字第ＡＢＶ0000000號舉發違反道路交通管理事件通知單一紙
    在卷可憑，且被告為警攔檢時經查獲警員即台北市警察局萬華分局漢中街派出所
    警員魏道明觀察結果，其有意識模糊、注意力無法集中等情形；按刑法第一百八
    十五條之三「服用毒品、麻醉藥品、酒類或其他相類之物，不能安全駕駛動力交
    通工具而駕駛者，處一年以下有期徒刑、拘役或三萬元以下罰金。」有關公共危
    險罪之規定，其法文規定之型態乃屬刑法學理上所謂之抽象危險犯，並非屬於具
    體危險犯，行為人是否已該當於該條規定之構成要件，並不以實際已發生危險為
    必要，目前行政機關取締酒後駕車之參考標準雖係依法務部於八十八年五月十日
    邀集司法院刑事廳、交通部、行政院衛生署、內政部警政署及中央警察大學等機
    關開會決議，以凡呼氣酒精濃度逾每公升含Ｏ．五五毫克時，即得認為不能安全
    駕駛為認定標準，此項認定標準固係參考美國加州運輸部交通安全局所實驗之結
    果，該會議決議本身僅屬檢警取締酒後駕車之參考，雖無拘束法院之效力，但其
    所決議採行之標準，係以參考美國、德國及日本等國家所進行之酒精濃度與精神
    狀態之測事實驗，亦即各項實驗係以凡呼氣中酒精濃度達每公升Ｏ．五五毫克時
    ，就人之生理方面，已產生視覺反應遲鈍、影像不能集中、同時不能看清前方路
    況及車旁照後鏡等狀況，其駕駛能力已受有影響，其肇事率為一般人正常人之十
    倍，依一般社會通念，客觀上足以認定已達不能安全駕駛之程度；被告為警測試
    之吐氣所含酒精成份為每公升０．七二毫克，且其為警攔檢時經警觀察結果，有
    意識模糊、注意力無法集中等情形，顯見被告當時因飲酒所引起生理作用確已達
    無法正常辨識車前狀況及操控機車機械，而不能安全駕駛動力交通工具之狀態，
    足徵被告之自白與事實相符。本件事證明確，被告犯行，堪以認定。
二、核被告甲○○所為，係犯刑法第一百八十五條之三之服用酒類，不能安全駕駛動
    力交通工具而駕駛罪。按刑法第四十一條業已修正為：「犯最重本刑為五年以下
    有期徒刑以下之罪，而受六個月以下有期徒刑或拘役之宣告，因身體、教育、職
    業、家庭之關係或其他正當事由，執行顯有困難者，得以一元以上三元以下折算
    一日，易科罰金，但確因不執行所宣告之刑，難收矯治之效，或難以維持法秩序
    者，不在此限。」，並於九十年一月十日公布嗣於同年月十二日施行，是被告犯
    罪後法律已有變更，較之修正前之刑法第四十一條以犯最重本刑為三年以下有期
    徒刑以下之刑之罪，而受六月以下有期徒刑或拘役之宣告，始得易科罰金之規定
    ，適用新舊法之結果並無不同，依刑法第二條第一項前段規定，應適用裁判時即
    修正後之刑法第四十一條第一項前段規定，附此敘明。爰審酌被告前於八十九年
    十二月十九日因公共危險案件，經台灣桃園地方法院於九十年五月十日以九十年
    度桃交簡字第三四一號判決處罰金銀元一萬二千元，如易服勞役，以銀元三百元
    折算一日確定，雖不構成累犯，惟不思悔悟，猶再犯本件公共危險案件，本不宜
    輕恕，惟念其智識程度為國中、除前揭公共危險案件外並無其他犯罪前科、品性
    尚可、犯罪動機、目的係一時圖便，手段、犯罪後幸未肇事即為警查獲，所生危
    害尚非重及其犯罪後坦承犯行，態度良好等一切情狀，量處如主文所示之刑，並
    諭知易科罰金之折算標準。
據上論斷，應依刑事訴訟法第二百九十九條第一項前段，刑法第二條第一項前段、第
一百八十五條之三、第四十一條第一項前段，罰金罰鍰提高標準條例第二條，判決如
主文。
本案經檢察官乙○○到庭執行職務。
中      華      民      國      九十      年      十二    月    十九    日
                                  臺灣臺北地方法院交通法庭
                                      法  官  黃  雅  芬
右正本證明與原本無異。
如不服本判決應於送達後十日內向本院提出上訴狀
                                      書記官  石  幸  代
中      華      民      國      九十      年      十二    月    十九    日
附錄本案論罪科刑法條全文：
刑法第一百八十五條之三
服用毒品、麻醉藥品、酒類或其他相類之物，不能安全駕駛動力交通工具而駕駛者，
處一年以下有期徒刑、拘役或三萬元以下罰金。


司法院資訊處製作；財團法人民間司法改革基金會備份。
